---
title: "Primer Documento"
author: "Isaac Zainea"
date: "2024-09-12"
output: html_document
---

```{r setup, include=FALSE}
knitr::opts_chunk$set(echo = TRUE)
```

## Primer trabajo

<!--
Este es un comentario de varias líneas
en una sección de texto markdown.
No aparecerá en el documento final.
-->

Vamos a traer los datos guardados en `titanic.csv`, despues de cargarlos con la libreira readr haremos un análisis del dataset

```{r}
#Hola mundo, yo si soy un comentario, un simple 
#texto asignado a nada


library(readr)
titanic <- read.csv("Datos/titanic.csv")

summary(titanic)
```
En el anterior vimos que `summary` hace un resumen de lo que hay en el dataframe.


Por otro lado, si queremos ver la dimensión de los datos usamos:
```{r}
dim(titanic)
```

Si quiero inspeccionar las primera filas usamos:
```{r}
head(titanic)
```

Quiero aplicar una función en cada columna, uso `sapply` que aquí la vermos en acción identificando cada clase de cada columna:

```{r}
sapply(titanic,class)
```

A continuación, te presento un ejemplo básico de cómo sería una clase de **data wrangling** en **R** escrita en **RMarkdown**. Puedes copiar este contenido en un archivo con extensión `.Rmd` y luego abrirlo en **RStudio** para ejecutarlo.

## 3. Selección y Filtrado de Datos

### 3.1 Selección de columnas

```{r}
# Seleccionar columnas específicas
titanic_subset <- titanic[, c("Name", "Sex", "Age", "Survived")]
head(titanic_subset)
```

### 3.2 Filtrado de filas

```{r}
# Filtrar las filas donde la edad es mayor a 30
titanic_adultos <- titanic[titanic$Age > 30, ]
head(titanic_adultos)
```


## 4. Manipulación de Datos

### 4.1 Crear nuevas columnas

```{r}
# Crear una nueva columna que indica si el pasajero era un adulto
titanic$Adulto <- ifelse(titanic$Age >= 18, "Sí", "No")
head(titanic)
```


### 4.2 Agrupación y resumen

```{r}
# Instalar y cargar el paquete dplyr
library(dplyr)

# Agrupar por sexo y calcular el promedio de edad
resumen_sexo <- titanic %>%
  group_by(Sex) %>%
  summarise(promedio_edad = mean(Age, na.rm = TRUE))
resumen_sexo
```


## 5. Limpieza de Datos

### 5.1 Manejo de valores faltantes (NA)

```{r}
# Contar valores faltantes en cada columna
colSums(is.na(titanic))

# Reemplazar los valores faltantes en la columna 'Age' con la media
titanic$Age[is.na(titanic$Age)] <- mean(titanic$Age, na.rm = TRUE)
```

## 6. Guardar Datos

### 6.1 Guardar un archivo CSV

```{r}
# Guardar los datos manipulados en un nuevo archivo CSV
write.csv(titanic, "Datos/titanic_modificado.csv", row.names = FALSE)
```

---

## Plot de AGE
```{r}
library(ggplot2)


# 2. Visualizaciones con ggplot2

# a. Histograma de la variable edad
ggplot(titanic, aes(x = Age)) +
  geom_histogram(binwidth = 5, fill = "blue", color = "black") +
  labs(title = "Distribución de la Edad", x = "Edad", y = "Frecuencia")

## Camel Case (miVariable)
## Pascal Case (MiVariable)
## Snake Case (mi_variable)


# a. Gráfico de dispersión entre edad y tarifa
ggplot(titanic, aes(x = Age, y = Fare)) +
  geom_point() +
  labs(title = "Relación entre Edad y Tarifa",
       x = "Edad",
       y = "Tarifa")



# c. Boxplot de la edad por clase de pasajero
ggplot(titanic, aes(x = as.factor(Pclass), y = Age)) +
  geom_boxplot() +
  labs(title = "Distribución de Edad por Clase",
       x = "Clase del Pasajero",
       y = "Edad")

```


## Conclusión

En esta clase cubrimos los temas básicos de **data wrangling** en **R**, incluyendo cómo cargar, explorar, seleccionar, manipular y limpiar datos. ¡Prueba estos ejemplos con tus propios datos para practicar!
```

### ¿Cómo usar este archivo?
1. Crea un archivo con extensión `.Rmd` en **RStudio**.
2. Copia y pega el código anterior en el archivo.
3. Guarda el archivo.
4. Puedes hacer clic en **Knit** para generar un reporte en formato HTML con el contenido de la clase.