
---
title: "Análisis Estadístico del Dataset Titanic"
author: "Isaac Zainea"
date: "`r format(Sys.Date(), '%d %B %Y')`"
output: html_document
---

```{r setup, include=FALSE}
knitr::opts_chunk$set(echo = TRUE)
```

# Introducción

En este análisis, exploraremos diferentes medidas estadísticas (media, varianza, curtosis, entre otras) utilizando el dataset Titanic. También daremos una introducción a la visualización de datos con `ggplot2`.

## 1. Medidas Estadísticas

### a. Medidas de tendencia central

#### Media
La media de la variable `age`:
```{r}
mean(titanic$age, na.rm = TRUE)
```

#### Mediana
La mediana de la variable `age`:
```{r}
median(titanic$age, na.rm = TRUE)
```

#### Moda
La moda de la variable `age` utilizando el paquete `DescTools`:
```{r}
library(DescTools)
Mode(titanic$age, na.rm = TRUE)
```

### b. Medidas de dispersión

#### Varianza
La varianza de la variable `age`:
```{r}
var(titanic$age, na.rm = TRUE)
```

#### Desviación estándar
La desviación estándar de la variable `age`:
```{r}
sd(titanic$age, na.rm = TRUE)
```

#### Rango intercuartílico
El rango intercuartílico de la variable `age`:
```{r}
IQR(titanic$age, na.rm = TRUE)
```

### c. Asimetría y curtosis

#### Curtosis
La curtosis de la variable `age`:
```{r}
library(moments)
kurtosis(titanic$age, na.rm = TRUE)
```

#### Asimetría
La asimetría de la variable `age`:
```{r}
skewness(titanic$age, na.rm = TRUE)
```

## 2. Introducción a ggplot2

### a. Instalación y carga de ggplot2
Si no está instalado:
```{r, eval=FALSE}
install.packages("ggplot2")
```

Cargar la librería:
```{r}
library(ggplot2)
```

### b. Gráfico de dispersión
Relación entre la edad y la tarifa pagada (`fare`):
```{r}
ggplot(titanic, aes(x = age, y = fare)) +
  geom_point() +
  labs(title = "Relación entre Edad y Tarifa",
       x = "Edad",
       y = "Tarifa")
```

### c. Histograma
Distribución de la variable `age`:
```{r}
ggplot(titanic, aes(x = age)) +
  geom_histogram(binwidth = 5, fill = "blue", color = "black") +
  labs(title = "Distribución de la Edad", x = "Edad", y = "Frecuencia")
```

### d. Boxplot
Comparación de la edad por clase de pasajero (`pclass`):
```{r}
ggplot(titanic, aes(x = as.factor(pclass), y = age)) +
  geom_boxplot() +
  labs(title = "Distribución de Edad por Clase",
       x = "Clase del Pasajero",
       y = "Edad")
```

# Conclusión

En este análisis, hemos cubierto las principales medidas estadísticas y visualizado las distribuciones y relaciones en el dataset Titanic utilizando `ggplot2`.
